【裁判字號】    96,交易,339
【裁判日期】    970516
【裁判案由】    業務過失重傷害
【裁判全文】
臺灣臺北地方法院刑事判決             96年度交易字第339號
    公  訴  人  臺灣臺北地方法院檢察署檢察官
    被      告  甲○○
上列被告因業務過失重傷害案件，經檢察官提起公訴（九十六年
度偵字第八四六八號），本院判決如下：
    主  文
甲○○從事業務之人，因業務上之過失致人於死，處有期徒刑柒
月，減為有期徒刑參月又拾伍日，如易科罰金，以新臺幣壹仟元
折算壹日，緩刑貳年。
    事  實
一、甲○○以駕駛營業大客車為業，係以駕駛為業務之人，其於
    民國九十六年四月十四日十六時五十分，駕駛車號一八六－
    ＢＢ號營業大客車，沿臺北市○○路○段慢車道由北往南方
    向行駛至中華路一段及洛陽街口時，本應注意車前狀況及保
    持兩車併行之安全距離，而依當時情形，又無不能注意之情
    事，竟疏未注意而貿然前行，致擦撞同向行駛於甲○○所駕
    駛之營業大客車右前方由馬有龍所駕駛之輕型機車，使馬有
    龍因所騎乘之輕機車左側遭撞擊而人車倒地，受有肺炎併急
    性呼吸衰竭、急性腎衰竭、外傷性腦出血併硬腦膜下出血之
    傷害，經送醫治療後，意識不清且需長期依賴呼吸器，延至
    九十六年四月二十日因敗血症併肺炎而不治死亡。甲○○肇
    事後，於臺北市政府警察局萬華分局交通分隊員警前往現場
    處理時，在其上開犯行未為有偵查犯罪職權之公務員知悉前
    ，當場主動向警員自首，承認其為肇事人而接受裁判。
二、案經臺北市政府警察局萬華分局報告臺灣臺北地方法院檢察
    署檢察官偵查起訴。
    理  由
一、上揭事實，業據被告甲○○坦承不諱，且有道路交通事故調
    查報告表（一）、（二）各一紙、道路交通事故補充資料表
    一紙、道路交通事故談話紀錄表二紙、道路交通事故現場圖
    一紙、現場相片十紙附卷可稽；而被害人馬有龍因本件車禍
    受有肺炎併急性呼吸衰竭、急性腎衰竭、外傷性腦出血併硬
    腦膜下出血之傷害，意識不清且需長期依賴呼吸器，延至九
    十六年四月二十日，因敗血症併肺炎不治死亡等情，亦有臺
    北市聯合醫院中興院區診斷證明書、病危通知單、蘇澳榮民
    醫院診斷證明書各一份可憑。次按汽車行駛時，駕駛人應注
    意車前狀況，並隨時採取必要之安全措施，道路交通安全規
    則第九十四條第三項定有明文，而本件依卷附道路交通事故
    調查報告表所載，事發當時天候晴、日間自然光線、道路無
    缺陷、無障礙物、視距良好，並無不能注意之情事，且被告
    為已考領駕照之人，駕車自應依前揭規定注意車前狀況，隨
    時採取必要之安全措施，竟疏未注意車前狀況，而使其所駕
    駛之車輛撞及被害人，被告應注意能注意而未注意，顯足認
    有過失，且被告之過失行為與被害人之死亡結果間，有相當
    因果關係。綜上所述，本件事證明確，被告犯行堪以認定。
二、被告甲○○為計程車司機，係從事駕駛業務之人，業據其於
    警詢中自承在卷，其因駕駛業務過失，致被害人馬有龍死亡
    ，核其所為，係犯刑法第二百七十六條第二項之業務過失致
    死罪。檢察官原起訴罪名為刑法第二百八十四條第二項後段
    之業務過失重傷害罪嫌，惟被害人於車禍發生後即需長期依
    賴呼吸器，延至本院審理中之九十六年四月二十日死亡，其
    死亡與本件車禍有因果關係，並經蒞庭檢察官在社會事實同
    一之範圍內，當庭更正起訴法條為刑法第二百七十六條第二
    項之業務過失致人於死罪，本院亦已告知被告所犯法條為第
    二百七十六條第二項，經被告當庭表示無意見（見本院九十
    七年四月十日準備程序筆錄、九十七年四月二十四日審理筆
    錄）。又被告肇事後，於臺北市政府警察局萬華分局員警前
    往現場處理時，在其上開犯行未為有偵查犯罪職權之公務員
    知悉前，當場主動向警員自承為肇事人等情，有臺北市○○
    ○○○道路交通事故肇事人自首情形紀錄表在卷可參，被告
    對於未發覺之罪自首而接受裁判，應依刑法第六十二條前段
    規定減輕其刑。爰審酌被告之駕駛過失致被害人死亡，對被
    害人造成無可回復之損害，犯罪所生危害至鉅，惟於犯罪後
    坦承不諱，表示悔意，暨被告之生活狀況、品行、智識程度
    等一切情狀，量處如主文所示之刑，以茲懲戒。本件被告之
    犯罪時間，係於九十六年四月二十四日之前，且無中華民國
    九十六年罪犯減刑條例所定不得減刑之情形，爰依同條例第
    二條第一項第三款規定，減其宣告刑二分之一，並諭知易科
    罰金之折算標準。末查被告前未曾受有期徒刑以上刑之宣告
    ，有臺灣高等法院被告前案紀錄表在卷可參，因一時失慮而
    觸犯本案犯行，於犯罪後坦承犯行，自承悔意，且於車禍後
    負擔在臺單身無眷榮民之被害人之一切醫療、照顧及喪葬費
    用等情，有行政院國軍退除役官兵輔導委員會臺北市榮民服
    務處函在卷可按，經此偵審程序及刑之宣告後，當知所警惕
    ，信無再犯之虞，本院認前開對其所宣告之刑，以暫不執行
    為適當，爰併依刑法第七十四條第一項第一款規定，宣告緩
    刑二年，以啟自新。
據上論斷，應依刑事訴訟法第二百九十九條第一項前段，刑法第
二百七十六條第二項、第六十二條前段、第四十一條第一項前段
、第七十四條第一項第一款，刑法施行法第一條之一，中華民國
九十六年罪犯減刑條例第二條第一項第三款、第七條、第九條，
判決如主文。
本案經檢察官鄧巧羚到庭執行職務
中    華    民    國  九十七  年    五    月  十六    日
                  刑事第八庭審判長法  官  陳  德  民
                                  法  官  陳  芃  宇
                                  法  官  孫  曉  青
上正本證明與原本無異。
如不服本判決應於送達後十日內向本院提出上訴狀。
                                  書記官  郭  錦  賢
中    華    民    國  九十七  年    五    月  十六    日
附錄本案論罪科刑法條全文：
中華民國刑法第二百七十六條
因過失致人於死者，處二年以下有期徒刑、拘役或二千元以下罰
金。
從事業務之人，因業務上之過失犯前項之罪者，處五年以下有期
徒刑或拘役，得併科三千元以下罰金。


司法院資訊處製作；財團法人民間司法改革基金會備份。
